【裁判字號】    89,上訴,1558
【裁判日期】    890330
【裁判案由】    偽造文書等
【裁判全文】
臺灣高等法院刑事判決                          八十九年度上訴字第一五五八號
    上  訴  人  臺灣板橋地方法院檢察署檢察官
    被      告  庚○○原名林.
右上訴人因被告偽造文書等案件，不服臺灣板橋地方法院八十八年度訴字第二二三號
，中華民國八十九年三月三十日第一審判決（起訴案號：臺灣板橋地方法院檢察署八
十七年度偵緝字第四八三號）提起上訴，本院判決如左：
    主  文
上訴駁回。
    理  由
一、本案經本院審理結果，認第一審判決對被告庚○○（原名林庚○○）為無罪之諭
    知，核無不當，應予維持，並引用第一審判決書記載之證據及理由。
二、檢察官上訴意旨略以：被告於八十七年五月二十日（上訴書誤載為八十八年五月
    二十日）檢察官偵訊時供稱：己○○是伊借標，藍月雲和丙○○是冒標的等語，
    足證被告並未誤認冒標與借標之涵義，且被告若不曾冒標，自無於偵查中自白之
    理；又丙○○、戊○○證稱係同意被告借標並非被告冒標云云，顯係被告與丙○○、戊○○達成民事和解後，所為有利於被告之證述，此觀告訴人甲○○於原審
    審理時陳稱，被告多次找其和解，要其不要再告她等語自明云云。
三、惟查：
（一）按被告之自白，不得作為有罪判決之唯一證據，仍應調查其他必要之證據，以
      察其是否與事實相符，刑事訴訟法第一百五十六條第二項定有明文；次按被告
      之自白與事實是否相符，須依具體情事，如現場跡象、被害人指供或調查其他
      之必要證據，以認定之，不能憑空臆測，認為與事實相符，而採為判決基礎，
      最高法院四十六年台上字第一七○號著有判例可資參照。
（二）被告雖於檢察官八十七年四月三十日偵查時供稱：「（是否有冒標？）有，偷
      標五次，我用我親戚名意（義之誤）寫標單冒標」等語（見偵緝卷四八三號第
      九頁反面），復於檢察官八十七年五月二十日偵查時供稱：「己○○是伊借標
      ，藍月雲和丙○○是冒標」等語（見偵緝卷四八三號第二十一頁反面）。惟查
      ，被告之供述，應審酌其全般意旨，以查其真意所在；被告於原審八十八年二
      月八日、十一月二日訊問時分別供稱：「我有冒標但是有經過他們同意，我雖
      然用藍月雲、丙○○、己○○、戊○○的名義去標會，但是都有經過他們同意
      」、「我是自己寫他們的名字參加投標，在檢察官那裡，我以為借標和冒標是
      同一件事，我在偵訊時所說冒標就是借標的意思」等語（見原審卷第二二、一
      五四、一五八頁），被告於原審八十八年二月八日訊問時自陳其係冒標復又稱
      其有經過會員之同意等語，足證被告辯稱其以為借標和冒標是同一件事，其在
      偵訊時所說冒標就是借標的意思等語，尚非不可採信；而被告另稱其有經過藍
      月雲、丙○○、己○○、戊○○等人同意等語部分，復核與證人丁○○（以藍
      月雲名義參加）、戊○○、丙○○、己○○等人分別於原審審理及本院受命法
      官調查時證述稱有同意被告借標等語相符（見原審卷第三十頁反面、第三十一
      頁、第一五七頁、本院八十九年六月十四日調查筆錄），益證被告稱其有經過
      藍月雲、丙○○、己○○、戊○○等人同意而以該等人之名義標會之所辯，亦
      非子虛。
（三）縱認被告知悉借標與冒標之意義不同，其於檢察官前述偵查時所為之供述亦復
      屬實，而無誤認借標、冒標涵義之情形，且於原審八十八年二月八日訊問時所
      稱「對會腳，並沒有經過他們同意」等語均復事實，惟此於法亦僅係被告於偵
      、審中之自白，惟卷查就「對會腳冒標」部分，並無任何積極證據足資補強被
      告此部分之自白，而就會員丁○○、戊○○、丙○○、己○○等人之部分，被
      告之自白亦與證人即會員丁○○、戊○○、丙○○、己○○等人之供述不相符
      合；此外並無其他積極證據足資證明被告確有何冒標及偽造文書之犯行，揆諸
      上開法條及判例之旨，自不得獨執被告於偵、審中所為有瑕疵或未經補強之自
      白，而遽為被告有罪之認定。
（四）上訴意旨另以證人丙○○、戊○○所為被告有利之證述，係因被告與其等達成
      民事和解，此觀告訴人甲○○於原審審理時陳稱，被告多次找其和解，要其不
      要再告她等語自明云云，惟查，民事糾紛本得於當事人間藉由和解消弭紛爭，
      被告因合會而與會員發生民事糾紛而進行民事和解，要屬事理之常，亦與日常
      生活之經驗無違，況無論被告所涉刑事部分之認定如何，於法被告就民事部分
      均須與其會員有所解決，是被告與證人丙○○、戊○○和解一節，要與丙○○
      、戊○○所為曾同意被告借標之證述真實與否並無必然之關連，於法自不得僅
      執被告曾與丙○○、戊○○達成民事和解，即遽認丙○○、戊○○所為有利被
      告之證述定屬不實，而不堪採信。
（五）告訴人甲○○雖迭稱被告有偷標伊的會云云，惟查告訴人甲○○亦自陳其於對
      被告提出告訴之前，並不知道被告冒標之情事，直到被告跑路，伊才知道等語
      ，況告訴人甲○○復無法舉提被告冒標之事證以供本院調查，是告訴人甲○○
      於偵、審中之指訴，於法亦不足資為被告有何冒標犯行之認定。
（六）另查被告參加告訴人乙○○所召集之合會二會，於第一會及第十五會時標得會
      款，惟自第十九會開始即未繳會款等情，業經告訴人乙○○於告訴狀中記載明
      確（見八十六年他字卷第第一頁反面），復有被告所簽收之第一會（八十四年
      五月二十五日）及第十五會（八十五年七月二十五日），標得會款金額分別為
      新台幣（下同）四十萬八千八百元及五十四萬三千六百元之收據二紙附卷可稽
      （見前引卷第四、五頁），另參以告訴人乙○○於原審八十八年二月八日審理
      時陳稱：「（被告第一會標了之後，是否有繳死會會錢？）有。（第二會標了
      之後，是否有繳死會會錢？）沒有再繳了。」等語（見原審卷第二十二頁反面
      ），果被告參與告訴人乙○○之合會即意在詐取會款，被告大可於標下第一會
      後即不再繳交會款，惟被告於標取第一次之會款後仍繼續繳交會款十餘次，足
      證被告於參加告訴人乙○○所召集之合會或標得會款之時，主觀上並無詐欺之
      不法意圖，至堪認定；而被告標得會款之行為，於法復係其參與合會之權利，
      自亦不得遽認係詐術之施用，告訴人乙○○亦無陷於何等之錯誤而交付得標之
      款項，是於法就此部分亦不得遽以詐欺罪相繩。
五、綜上所述，檢察官上訴意旨所陳各節，於法要無可採，其執此上訴意旨，指摘原
    判決不當，求予撤銷改判，為無理由，應予駁回。
據上論斷，應依刑事訴訟法第三百七十三條、第三百六十八條，判決如主文。
本案經檢察官覃正祥到庭執行職務。
中    華      民      國    八十九    年      七      月     三十一     日
                              臺灣高等法院刑事第二庭
                                  審判長法  官  戴  章  甫
                                        法  官  黃  金  富
                                        法  官  林  銓  正
右正本證明與原本無異。
檢察官如不服本判決應於收受送達後十日內向本院提出上訴書狀，其未敘述上訴之理
由者並得於提起上訴後十日內向本院補提理由書（均須按他造當事人之人數附繕本）
。
                                        書記官  吳  美  貞
中    華      民      國    八十九    年      八      月       一       日


司法院資訊處製作；財團法人民間司法改革基金會備份。
